臺灣臺南地方法院民事判決　九十二年度訴字第一八○八號
　　原　　　告　乙　○
　　被　　　告　甲○○
右當事人間請求返還不當得利事件，經本院於民國九十三年七月十五日言詞辯論終結
，判決如左：
  主      文
原告之訴及假執行之聲請均駁回。
訴訟費用由原告負擔。
    事    實
甲、原告方面：
一、聲明：求為判決：(一)被告應給付原告新台幣（下同）五十七萬六千四百七十四元
    ，及其中二萬二千一百八十六元自民國（下同）八十二年十一月二十一日起，其
    中五十五萬四千二百八十八元自八十三年一月八日起，均至清償日止，按週年利
    率百分之五計算之利息。(二)原告願供擔保，請准宣告假執行。
二、陳述：
    (一)按因侵權行為所生之損害賠償請求權，自請求權人知有損害及賠償義務人時起
      ，二年間不行使而消滅。自有侵權行為時起，逾十年者亦同。損害賠償之義務
      人，因侵權行為受利益，致被害人受損害者，於前項時效完成後，仍應依關於
      不當得利之規定，返還其所受之利益於被害人。民法第一百九十七條第二項定
      有明文。
    (二)被告於八十二年間，係台南市統一綜合證券股份有限公司（以下簡稱統一證券
      公司）營業員，原告因在該公司開戶買賣股票，見其為人親切而誠懇，即予信
      任並委託其代原告買賣股票，詎料被告利用保管原告款項之便，未經原告委託
      及同意，於同年十一月十九日以被告自己買賣股票之人頭帳戶洪淑梅名義買進
      不詳數量之「大魯閣」股票若干股，全部股款合計一八四、六五二元。惟該股
      票買進後，股價不漲反跌，被告旋於同年月二十一日賣出，得款一六二、四六
      六元。由是可知，此次「大魯閣」股票買賣，被告操作失敗，虧損二二、一八
      六元，但被告不甘損失，竟佯稱係代原告買賣該股票，隨將此二二、一八六元
      之虧損轉嫁原告，而自所保管原告之款項中扣還自己，使原告受有損害。被告
      係利用第三人洪淑梅帳戶買賣股票，將其虧損轉嫁原告，由原告借款中扣減。
      又被告係佯稱借款給原告，詐欺原告給付本息，然原告並未取得借款。
    (三)又被告於同年十二月二十九日，以每股單價五十二元，為原告買進台塑股票七
      、○○○股。同月三十一日股市開盤後，被告見台塑股票上漲到五十七元時出
      脫。後隨即以每股單價五十六．五元，再替原告買進台塑股票七、○○○股。
      是原告帳戶內仍有台塑股票七、○○○股甚明。迨八十三年一月五日，被告復
      以每股單價五十八元，利用融資方式分二筆再替原告買進該台塑股票共二○、
      ○○○股。（一筆九、○○○股、一筆一一、○○○股），但被告於當日在原
      告戶頭內另以融券方式賣出台塑股票一一、○○○股，及以現股方式賣出同股
      票九、○○○股。詎被告竟諉稱該九、○○○股台塑股票係超賣，由第三人帳
      戶借用股票交割，應歸還轉正等語，即擅自原告帳戶提領五五四、二八八元侵
      吞入己。然原告此時仍持有八十二年十二月三十一日買進之台塑股票七、○○
      ○股，已如前述。設使被告真有超賣情事，亦不過二、○○○股而已。是其所
      稱超賣台塑九張股票，借用別人帳戶轉正款一節，乃虛偽之詞，並因而侵害原
      告權利。是本件債務乃侵權行為所生之損害賠償甚明。雖其請求權已因原告二
      年間未行使而消滅。但被告因上揭侵權行為所受利益，使原告受損害，被告仍
      應依不當得利之規定返還其所受利益予原告。
三、證據：提出：陳炳崑總經理計算書一件、對帳單三份、被告手寫對帳單二紙、被
    告信函一件等為證，並聲請傳訊證人陳炳崑。
乙、被告方面：
一、聲明：求為判決：(一)原告之訴駁回。(二)如受不利判決，願供擔保請准宣告免為假
    執行。
二、陳述：
    (一)本件原告曾提出刑事訴訟，被告已獲無罪判決。原告亦曾投訴統一證券公司總
      經理陳炳崑、經理吳秀月、台南市投資人協會會長陳明澤、中華民國證券暨期
      貨市場發展基金會謝先生等，經渠私調查被告並無原告指訴之行為。事隔近十
      年，原告許多事已不復記憶，證據已不存在，事關被告清白與信用，謹就微少
      記憶及刑事訴訟期間保留之部分文件，答辯如下：
      (1)被告工作忙碌，無暇也無興趣買賣股票，證券市場雖係投資，實則為投機，
        被告在統一證券公司雖有自己帳戶，但很少交易，被告因此事已對人性貪婪
        的一面，失望至極，對證券市場亦心灰意冷，因而離開證券界，更換工作，
        豈有可能開設人頭帳戶？
      (2)被告任職統一證券公司營業員，負責接受客戶所遞之委託單或依客戶電話指
        示填寫委託單，交與輸入員輸入競價系統，催繳款項及股票，不能代替客戶
        做買賣之決定，至於輸入委託單、勾單（成交單的勾稽）、分單（分別融資
        、融券、現股）、交割等其他作業，係屬後台作業，非營業員之職責範圍；
        被告任職證券營業員期間嚴守規定，並無逾矩情事，否則原告當時何以不加
        以檢舉？
      (3)營業員工作位於營業櫃台，與後台之輸單員隔著電腦與走道，輸單員無法全
        盤注意到營業員工作狀況，所以證人張榮玲於刑事審理時之證詞與事實略有
        出入，事實上，原告每日約於上午十時左右到達統一證券公司營業有廳，為
        爭取時效，原告上午十時前先以電話掛單，十時後在現場自行掛單。
      (4)被告個性保守、務實，不相信不勞而獲，一夕致富之事，眼見原告每日買賣
        股票，進出數十萬甚而數百萬，賠了不少錢，為他十分難過，曾多次勸其保
        守，消遣即可，原告均不予理會，更簽賭鉅額六合彩，將賣屋得款輸光，進
        而負債累累。
    (二)被告擔任統一證券公司營業員期間，每日均甚忙碌，同時接獲兩通電話是常有
      的事，八十二年十一月二十一日開盤前原告撥電話給被告，欲買進大魯閣股票
      二十張，被告同時接獲客戶洪淑梅電話交易，誤將前筆交易填寫為洪淑梅帳戶
      買進，事後原告承認該筆交易（否則本人須於當日申報錯帳當日沖銷），亦由
      原告決定賣出時機，該筆二萬餘元之虧損，原告當時並無異議，何以在事隔十
      年，所有証據均已銷毀（依證券交易法規定：電話錄音帶保留期限為三惆月，
      買賣委託書保留五年），再誣賴被告；且事隔多年被告對客戶洪淑梅印象非常
      模糊，依稀記得交易量不大，偶爾才有一張成交，從不曾有二十張之大筆量，
      此應不難從洪淑梅之對帳單獲得佐證。
    (三)依「證券商辦理融資融券管理辦法」，原告當時之融券額度為二百五十萬元，
      ，即單日融券交易量不得超過二百五十萬元，且當時融資與融券交易不得以一
      張委託單作輸入動作。八十三年一月五日原告當日沖銷台塑股票二十張、南亞
      股票十張、中企股票八張，金額六、○九七、○○○元，融券部分共三、○○
      二、○○○元，若全部以融券方式賣出，超過二百五十萬元之額度，而融資與
      融券交易不得以一張委託單作輸入動作，不得已將其中九張台塑股票於收盤後
      更改為現券賣出，再代其向他人借來股票繳付交易所，此係為原告解決問題，
      亦為本人身為營業員應盡之責任，原告當時甚為清楚明瞭，故於次月接到對帳
      單時毫無異議，賣出款項由統一證券公司直接撥入原告帳戶，被告並未取得，
      五十餘萬元由原告自行領出轉入他人帳戶，被告並未經手，且原告另七千股融
      資股票，亦於數日後自行於其帳戶賣出，款項亦由統一證券公司撥入原告帳戶
      ，被告自始均未經手，何來返還之有？
    (四)八十三年原告未辦免交割同意書，當時之交易須於次日辦理交割手續，且按規
      定，統一證券公司需所有客戶每月之交易，於次月十日前寄出對帳單，原告對
      其所有交易明細，應十分清楚。
丙、本院依職權調取本院八十四年度自字第五四一號刑事偵查案卷，函統一證券公司
    、彰化銀行台南分行，並傳訊證人洪淑梅。
    理　　　由
一、原告起訴主張：被告於八十二年間任職統一證券公司營業員，原告因在統一證券
    開戶，即委託被告代為買賣股票，詎被告利用保管原告款項之便，未經原告同意
    ，於同年十一月十九日以第三人洪淑梅名義買進不詳數量之「大魯閣」股票若干
    股，股款合計十八萬四千六百五十二元，旋於同年月二十一日賣出，得款十六萬
    二千四百六十六元，虧損二萬二千一百八十六元，被告不甘損失，竟佯稱係代原
    告買賣該股票，將此二萬二千一百八十六元之虧損轉嫁原告，自所保管原告之款
    項中扣還自己，使原告受有損害；同年十二月二十九日，被告以每股單價五十二
    元，為原告買進台塑股票七千股，於同月三十一日台塑股票上漲至五十七元時出
    脫，再以每股五十六．五元，替原告買進台塑股票七千股。八十三年一月五日，
    被告復以每股五十八元，利用融資方式分二筆再替原告買進台塑股票共二萬股（
    一筆九千股、一筆一萬一千股），同日被告另以融券方式代原告賣出台塑股票一
    萬一千股，以現股方式賣出同股票九千股。詎被告竟諉稱該九千股台塑股票係超
    賣，係借用第三人帳戶內股票交割，應歸還轉正等語，即擅自原告帳戶提領五十
    五萬四千二百八十八元侵吞入己。惟原告此時仍持有八十二年十二月三十一日買
    進之台塑股票七千股，真有超賣情事，亦不過二千股而已，足見其所稱超賣台塑
    股票九千股，借用別人帳戶轉正一節，乃屬虛偽，原告因而受有五十五萬四千二
    百八十八元之損害。原告上述損害固係被告侵權行為所致，請求權雖已罹於消滅
    時效，然因被告因侵權行為受有利益，致原告受有損害，爰依不當得利之法律關
    係，請求被告返還所受利益共計五十七萬六千四百七十四元予原告，及各如訴之
    聲明所示之利息等語。
二、被告則以：被告任職統一證券公司營業員，只是接單員，接受客戶所遞委託單或
    依客戶電話指示填寫委託單，交與輸入員輸入競價系統，不能代替客戶做買賣證
    券之決定。八十二年十一月二十一日開盤前原告電告被告欲買進大魯閣股票二十
    張（即二萬股），因被告同時亦受第三人洪淑梅委託交易，致誤將原告之交易填
    寫為以第三人洪淑梅帳戶買進，事後曾獲原告承認該筆交易（否則被告須於當日
    申報錯帳當日沖銷），賣出時機亦由原告決定，該筆交易所造成二萬二千一百八
    十六元之虧損自被告為原告所保管之款項中扣除，原告當時並無異議，事隔十年
    ，已逾電話錄音帶三個月保留期限，及買賣委託書五年保留期限，被告已無法提
    出明確事證。又依「證券商辦理融資融券管理辦法」，原告當時之融券額度為二
    百五十萬元，即單日融券交易量不得超過二百五十萬元，且當時融資與融券交易
    不得以一張委託單作輸入動作，八十三年一月五日被告沖銷台塑股票二十張、南
    亞股票十張、台中銀股票八張，金額六百零九萬七千元，融券部分共三百萬二千
    元，若全部以融券方式賣出，超過二百五十萬元之額度，而融資與融券交易不得
    以一張委託單作輸入動作，不得已將其中九張台塑股票於收盤後更改為現券賣出
    ，再為其向他人借來股票繳付交易所，此係為原告解決問題，亦為被告身為營業
    員應盡之責任，原告於次月接到對帳單時毫無異議，並於次日補還股票予他人，
    亦於八十三年一月八日將款項轉還他人。原告曾以所主張之上述事實，對被告提
    出刑事訴訟，被告已獲無罪判決確定等語置辯。
三、原告主張被告於八十二年十一月十九日間任職統一證券公司營業員期間，委託被
    告買賣股票，被告於同年十一月十九日以第三人洪淑梅名義買進「大魯閣」股票
    若干股，股款合計十八萬四千六百五十二元，同年月二十一日賣出，得款十六萬
    二千四百六十六元，虧損二萬二千一百八十六元，自被告為原告保管之款項中扣
    除；同年十二月二十九日，被告以每股單價五十二元，為原告買進台塑股票七千
    股，同月三十一日上漲至五十七元時出脫，再以每股單價五十六．五元，為原告
    買進台塑股票七千股，八十三年一月五日被告復以每股單價五十八元，利用融資
    方式分二筆為原告買進台塑股票二萬股（一筆九千股、一筆一萬一千股），同日
    以融券方式為原告賣出台塑股票一萬一千股，以現股方式賣出九千股。被告向原
    告稱該九千股台塑股票係超賣，係借用不詳姓名第三人帳戶內股票交割，應歸還
    轉正等語，而由原告帳戶中提領五十五萬四千二百八十八元返還第三人等情，業
    據提出統一證券公司陳炳崑總經理書立之對帳單二紙與統一證券公司對帳單二紙
    等為證，且為被告所是認，堪信原告此部分主張為真。
四、至原告另主張被告未得原告同意，將其以第三人洪淑梅名義買賣股票造成之虧損
    二萬二千一百八十六元，自被告為原告保管之款項中扣除及被告為原告出賣台塑
    股票，借用不詳姓名第三人帳戶內九千股台塑股票辦理交割，致原告帳戶短少五
    十五萬四千二百八十八元，均係被告無法律上原因所受之利益，請求被告返還等
    情，則為被告否認，並以前揭情詞置辯，則本院應審究者為被告有無受有上開二
    萬二千一百八十六元及五十五萬四千二百八十八元之不當利益？
五、原告就本件所主張之事實，曾於八十四年六月五日向台灣台南地方法院檢察署提
    出詐欺、侵占等告訴，嗣於檢察官偵查未終結前，於八十四年十月十六向本院提
    出自訴，經檢察官檢送偵查卷證併入本院自訴案審理，為本院於八十五年七月十
    一日判決被告無罪，原告不服，向台灣高等法院台南分院聲明上訴，台灣高等法
    院台南分院於八十五年十二月十七日判決上訴駁回確定，業經本院調取上開刑事
    偵審案卷核閱無訛，合先說明。
六、按當事人主張有利於己之事實者，就其事實有舉證之責任。民事訴訟法第二百七
    十七條前段定有明文。次按民法第一百七十九條規定不當得利之成立要件，必須
    無法律上之原因而受利益，致他人受損害，且該受利益與受損害之間有因果關係
    存在（最高法院八十九年台上字第二八八號判決要旨參照）。本件原告依不當得
    利之法律關係，請求被告返還所受利益共計五十七萬六千四百七十四元，自應就
    不當得利請求權之成立要件負舉證責任。
    (一)原告主張被告未得原告同意，將其以第三人洪淑梅名義買賣股票造成之虧損二
      萬二千一百八十六元，自被告為原告保管之款項中扣除，認被告受有二萬二千
      一百八十六元之不當利益，已為被告否認。經查：
      (1)被告自認於八十二年十一月二十一日同時接獲原告買進大魯閣股票二萬股與
        第三人洪淑梅委託交易之電話，誤在前筆交易委託書中錯填第三人洪淑梅之
        帳號，致以洪淑梅名義買入該二萬股大魯閣股票，當日本擬申報錯帳，但徵
        得原告同意，承認該筆交易，始未報錯帳，股票即置於洪淑梅帳戶內，嗣後
        係受原告指示賣出，買入賣出之虧損有補給洪淑梅，並自原告對伊之借款中
        扣還等語，核與統一證券公司檢送之第三人洪淑梅對帳單所示八十二年十一
        月十九日買入大魯閣股票二萬股，八十二年十一月二十二日分別賣出八千股
        與二千股，八十二年十二月二日賣出一萬股之記載相符，復與證人洪淑梅證
        述：「我當時買賣股票都是一張一張的買，我沒有大量買賣股票，八十二年
        十一月十九日一次買入二十張，應該是營業員（指被告）弄錯，不是我委託
        她買入的，後來賣出這二十張，也不是我委託的」等語一致。
      (2)原告主張上開以洪淑梅帳戶買賣大魯閣股票，造成虧損二萬二千一百八十六
        元，業據提出統一證券公司前總經理陳炳崑手寫之對帳單，該對帳單就此部
        分之記載為被告所不爭執。查八十二、八十三年間原告曾向被告借款週轉以
        買賣股票，上開錯誤買賣所造成之虧損，由被告自原告之借款中扣減，而由
        原告承擔，本院經核閱台灣台南地方法院檢察署八十四年度偵字第五九四○
        號案卷，被告於偵查時提出之原告借款及清償本息明細表中，附註一記載「
        誤以洪淑梅帳戶買進大魯閣二十張，買進價一八四、六五二．○○賣出價一
        六二、四六六．○○價差二二、一八六．○○未付」，並於借款欄中扣減該
        二二、一八六元，則該虧損數額確由原告承擔無訛。
      (3)原告主張此項虧損由原告承擔，係因受被告詐欺所致，即被告以虛偽買賣大
        魯閣股票，詐騙原告云云，惟原告此部分主張與統一證券公司檢送之洪淑梅
        證券交易對帳單及證人洪淑梅證述內容不符，原告就被告有何施用詐術之行
        為亦未舉證以實其說，其空言被告施用詐術以獲取該二萬二千一百八十六元
        之利益，尚難憑採。又第三人洪淑梅於八十二年間經由統一證券公司交易股
        票係使用彰化銀行台南分行帳戶，雖彰化銀行台南分行函覆本院無八十二年
        十一月間洪淑梅存提交易紀錄，證人洪淑梅亦稱不記得系爭錯誤買賣之確實
        金額，惟由其九十三年七月十五日言詞辯論時證述：「當時有與營業員對帳
        過，至於補的金錢是拿現款給我，還是補進我彰銀的帳戶，因為時間太久，
        我忘了。」、「當時就價差有算清楚，包括手續費、交易稅都有算清楚，被
        告確實有把價差補給我。」（參見本案卷第一三四、一三六頁），足見被告
        辯稱以證人洪淑梅帳戶錯誤買賣大魯閣股票之價差即所造成之虧損，已補還
        洪淑梅等語，核與事證相符，堪可採信。則被告顯未取得該二萬二千一百八
        十六元之價差利益，被告自原告借款金額中扣減該二萬二千一百八十六元，
        亦非無法律上之原因，原告就被告受有何不當利益，復未舉證以實其說，從
        而，其本於不當得利之法律關係，請求被告返還二萬二千一百八十六元及其
        遲延利息，即屬於法無據，不應准許。
      (4)另查，原告雖否認自被告取得借款，陳稱其嗣後清償借款本息，係受被告詐
        欺云云。惟被告辯稱向他人借款借給原告買賣股票，故上開虧損之二萬二千
        一百八十六元即由其自借款中扣還等語，本院經核對被告提出於刑事偵查卷
        之原告借款與清償本息明細表，列載其自八十二年十一月六日起至八十三年
        七月二十一日止之對原告之借款日期、金額共計三十三筆，其中三十一筆適
        與彰化銀行台南分行檢送原告活期存款明細分類帳所載存入日期及金額完全
        相符（彰銀分類帳僅記載至八十三年七月十二日），足見被告所辯借款原告
        之事實，尚非虛偽，原告否認自被告取得借款，核與事實不符。況被告於借
        款明細表中，亦分別列出原告清償借款本金及利息之日期及金額，茍無借款
        ，原告何致陸續清償高達數百萬元之借款本息，益徵原告主張遭被告詐欺，
        並非事實，委無足採。
      (5)原告聲請傳訊證人即統一證券公司前總經理陳炳崑，以證明被告將錯買大魯
        閣股票之二萬二千一百八十六元虧損轉嫁原告，使原告受有損害，惟所陳報
        證人陳炳崑之地址係錯誤地址，未據原告再陳報其正確地址，而由原告據以
        主張虧損二萬二千一百八十六元所提出之陳炳崑總經理手寫對帳單，被告就
        其真正及所記載之金額，並未爭執，本院認並無傳訊證人陳炳崑之必要，併
        予說明。
    (二)原告另主張被告明知原告帳戶內仍有台塑股票七千股，被告於八十三年一月五
      日分別為原告買入台塑股票九千股與一萬一千股，同日賣出一萬一千股與九千
      股，竟向原告諉稱該九千股台塑股票係超賣，借用第三人帳戶股票交割，應歸
      還轉正，即擅自原告帳戶提領五十五萬四千二百八十八元侵占入己云云，已為
      被告否認。經查：
      (1)原告於八十二年十二月二十九日以融資方式為原告買入台塑股票七千股，八
        十二年十二月三十一日再以融資方式為原告買入台塑股票七千股，同日賣出
        七千股，八十三年一月五日以融資方式買入同類股票九千股，再以現股賣出
        九千股，以資方式買入一萬一千股，再以券方式賣出一萬一千股，並於
        同年一月八日由原告設於彰化銀行台南分行活期存款帳戶中提領五十五萬四
        千二百八十八元，此有統一證券公司對帳單與彰化銀行台南分行檢送之活期
        存款明細分類帳在卷可稽。
      (2)按證券商辦理有價證券融資融券，對客戶融資之總金額，不得超過其淨值百
        分之一百；對客戶融券之總金額，不得超過其淨值百分之五十。八十七年十
        二月三十日修正前證券商辦理有價證券融資融券管理辦法第十三條第一項定
        有明文。故證券商與客戶間辦理融資融券買賣股票之信用額度，受有一定金
        額之限制。本件被告辯稱：八十三年一月五日原告融資買入台塑股票二萬股
        ，因價格上漲，原告擬以融券賣出，惟其融資、融券額度各僅二百五十萬元
        ，而其帳戶內之七千股台塑股票係融資買入，無法以現股賣出，經計算，原
        告只能以融券賣出一萬一千股，故不足之九千股即向他人借用股票來賣等語
        。經查，由統一證券公司檢送之原告買賣證券對帳單所示，原告每日買賣股
        票之數量龐大，其成交金額少則數十萬元，多則數百萬元，且多係以融資方
        式為之，原告在統一證券公司簽立之融資融券契約已逾主管機關規定之保存
        年限而銷毀，業據統一證券公函覆在卷，固無從得知其融資融券之確實授信
        額度，惟由統一證券公司對帳單所示，八十三年一月五日原告以資買入台
        塑股票一萬一千股，成交金額六十三萬八千元，資買入南亞股票一萬股，
        成交金額六十七萬元，資買入台中銀股票八千股，成交金額一百零一萬二
        千元（以上成交金額尚未含手續費），其資買入股票之成交總額已達二百
        三十二萬元，當日又以券賣出台塑股票一萬一千股，成交金額六十七萬一
        千元，券賣出南亞股票一萬股，成交金額七十一萬元，券賣出台中銀股
        票八千股，成交金額一萬零七萬二千元，其券賣出股票之成交總額達二百
        四十五萬元（未計入手續費與交易稅），其當日融資、融券總金額已分別接
        近二百五十萬元之額度上限，參酌原告當日以現股賣出之九千股台塑股票成
        交金額為五十四萬九千元，如以券方式賣出，顯已逾二百五十萬元之額度
        上限，而原告帳戶內之七千股台塑股票係八十二年十二月二十九日以融資買
        入，則被告辯稱：原告帳戶內之七千股台塑股票，係融券買入，無法使用，
        故當日賣出之九千股台塑股票只能以現股方式賣出，始向他人借用股票等語
        ，核與上開對帳單所示之交易情形相符，復經本院函詢統一證券公司，在原
        告帳戶內已有台塑股票七千股之情況下，何以須借用他人股票九千股辦理交
        割時，該公司函覆：因相關表冊均已屆保存期限，難以查考，但以證券交易
        慣例推測，恐係當日台塑股票融券額度的限制，無法當日沖銷，故須以現股
        交割，而客戶乙○在沒有台塑公司現股庫存九千股辦理交割的情況下，須向
        他人借入股票辦理交割等情，則被告在原告無現股庫存，擬出賣九千股台塑
        股票之情形下，向他人借用股票以協助原告辦理交割，並以原告之存款五十
        五萬四千二百八十八元返還借用人，尚與侵占無涉。
      (3)原告雖否認有買賣上開台塑股票情事，惟對照原告於刑事自訴案審理時陳述
        ：「我只是授權被告代辦交易手續，買賣仍由我自己決定填單．．．，在八
        十三年三月我將存摺印鑑交給被告保管，以方便辦理交割等金錢進出手續，
        買賣股票仍是由我決定」（本八十四年度自字第五四一號刑事卷第十三頁）
        、「買賣股票之單子均是我寫的」（同上自訴案卷第四十頁）等語，核與原
        告於本件訴訟之主張不符。復參酌統一證券公司函覆「依台灣省證券交易所
        股份有限公司證券經紀商受託契約準則第九條規定，證券經紀商應於每月底
        編製對帳單，於次月十日前分送委託人查對，本公司依規定每月均會寄送對
        帳單」，則倘原告並無委託被告辦理上開台塑股票之買賣，於次月收受對帳
        單時，勢會向被告或統一證券公司異議，何致在事過境遷，相關交易資料均
        銷毀不存在，侵權行為損害賠償請求權又已罹於消滅時效後，始提起本件不
        當得利之訴？況股票之買進、賣出及辦理交割，均須由本人填寫委託書及交
        割單以憑辦理，而由統一證券公司檢送之原告八十二年十一月至八十三年一
        月間股票買賣對帳單所示，原告於該期間每日買賣股票數量龐大，已見前述
        ，苟被告未得原告同意利用原告帳戶買賣股票，原告豈會毫無所悉，仍繼續
        委託被告為其他股票之買賣、辦理交割，而未提出任何質疑？是原告此部分
        主張，核與事證及常情有違，不足採信。
      (4)原告復主張五十五萬四千二百八十八元係被告自其帳戶中盜領所得，亦為被
        告否認。惟查，該筆款項領出日期為八十三年一月八日，有卷附彰化銀行台
        南分行活期存款明細分類帳可佐，而由前述原告於本院八十四年度自字第五
        四一號刑事案件審理時自陳八十三年三月始將存摺印鑑交被告保管，則八十
        三年一月八日時，原告之存摺、印鑑章既未交付被告，被告又何能自其帳戶
        中盜領該筆款項？況由原告於刑事詐欺等案件偵查中自承：「五十五萬四千
        二百八十八元．．．在八十三年一月八日告訴人（即原告）領給她的」（參
        見八十四年度偵字第五九四○號偵查卷第十九頁），又原告在被告否認有領
        該筆款項時，自承：「錢是我領給她的沒有錯，八十二年三月到八十三年三
        月底之前的錢，都是我領給她的」（同上偵查卷第二十八頁），從而，被告
        係在自行保管存摺、印鑑章之情況下，自行領出五十五萬四千二百八十八元
        ，且該筆款項係轉付出借股票之第三人，既非被告盜領，亦非由被告取得，
        被告自無侵占可言，被告既未取得該筆款項，原告依不當得利之法律關係，
        請求被告返還五十五萬四千二百八十八元及其遲延利息，即屬於法無據，應
        予駁回。
七、綜上所陳，原告主張被告以洪淑梅帳戶買賣股票之虧損二萬二千一百八十六元，
    由原告負擔，及借用他人所有台塑股票九千股自原告帳戶中賣出，由原告活期存
    款帳戶中提領五十五萬四千二百八十八元返還借用人，均係出於被告之詐欺、侵
    占行為所致，造成原告損害，認被告獲有上開金額之利益，核與本院調查所得事
    證不符，又原告就被告有何無法律上原因及受有何利益，亦未舉證以實其說，則
    其依不當得利之法律關係，請求被告返還五十七萬六千四百七十四元，及其中二
    萬二千一百八十六元自八十二年十一月二十一日起，其中五十五萬四千二百八十
    八元，自八十三年一月八日起，均至清償日止，按週年利率百分之五計算之利息
    ，即無理由，應予駁回。
八、原告之訴既經駁回，其假執行之聲請已失所附麗，應併予駁回。
九、本件事證已經明確，兩造其餘攻擊防禦方法，核與判決結果無影響，爰不一一論
    列，併此敘明。
十、據上論結：本件原告之訴為無理由，依民事訴訟法第七十八條，判決如主文。
中　　　華　　　民　　　國　　九十三　　年　　　七　　　月　　二十九　　日
                                臺灣臺南地方法院民事第一庭
~B法　　　官　林逸梅
右為正本係照原本作成
如對本判決上訴，須於判決送達後廿日內向本院提出上訴狀
中　　　華　　　民　　　國　　九十三　　年　　　七　　　月　　　三十　　日
~B法院書記官　孫鈴堯
